臺灣臺東地方法院刑事判決　　　　　　　　 96年度自字第2號
自　訴　人　丙○○
　　　　　　甲○○
共　　　同
自訴代理人　張靜律師
被　　　告　乙○○
　　　　　　丁○○
　　　　　　　　　　(另案於臺灣臺東戒治所戒治中)
上列被告等因傷害等案件，經自訴人提起自訴，及移送併辦（臺
灣臺東地方法院檢察署95年度偵字第2142號、第2496號），本院
判決如下：
    主     文
乙○○無故侵入他人住宅，處拘役伍拾玖日，如易科罰金，以新
臺幣壹仟元折算壹日，減為拘役貳拾玖日，如易科罰金，以新臺
幣壹仟元折算壹日；又傷害人之身體，處有期徒刑貳月，如易科
罰金，以新臺幣壹仟元折算壹日，減為有期徒刑壹月，如易科罰
金，以新臺幣壹仟元折算壹日。
丁○○無故侵入他人住宅，處拘役肆拾日，如易科罰金，以新臺
幣壹仟元折算壹日；減為拘役貳拾日，如易科罰金，以新臺幣壹
仟元折算壹日。
乙○○被訴毀損及誣告部分均無罪。
     事    實
一、乙○○與丁○○為夫妻，2人於民國95年7月16日凌晨時分，
    又為了李瑋庭與乙○○間之糾葛而吵架，乙○○為了自清，
    打算到李瑋庭住處找李瑋庭出面澄清，遂先行騎乘機車，丁○○則隨後駕駛自小客車，於同日凌晨2時47分許先後到達
    丙○○、甲○○母女 (李瑋庭則係丙○○之子、甲○○之弟
    ，亦居住於該址)位於臺東縣臺東市○○街87號住處，因未
    遇李瑋庭而與丙○○、甲○○發生爭執，乙○○和丁○○即
    先後無故侵入丙○○、甲○○居住之上開住宅，乙○○繼而
    基於傷害之犯意，和丙○○、甲○○母女發生拉扯，致丙○○受有頭部挫傷、頭皮抓傷、右前臂及右手挫傷之傷害，甲○○則受有頭部抓傷、雙手及前臂、右小腿咬傷、右前臂咬
    傷等傷害。嗣經丙○○、甲○○報警處理後，始將乙○○帶
    離現場。
二、案經丙○○、甲○○委由張靜律師向本院提起自訴，及臺灣
    臺東地方法院檢察署檢察官就丙○○、甲○○告訴乙○○、
    丁○○之同一事實（即丙○○、甲○○告訴乙○○、丁○○
    共同無故侵入住宅及乙○○傷害部分暨臺東縣警察局臺東分
    局移請偵辦乙○○毀損部分）移送併辦。
     理    由
壹、有罪部分：
一、按被告以外之人 (包括證人、鑑定人、告訴人、被害人及共
    同被告等)於審判外之陳述雖不符刑事訴訟法第159條之1至
    之4等4條之規定，而經當事人於審判程序同意作為證據，法
    院審酌該言詞陳述或書面陳述作成時之情況，認為適當者，
    亦得為證據；當事人、代理人或辯護人於法院調查證據時，
    知有刑事訴訟法第159條第1項不得為證據之情形，而未於言
    詞辯論終結前聲明異議者，視為有前項之同意，同法第159
    條之5定有明文。立法意旨在於傳聞證據未經當事人之反對
    詰問予以核實，原則上先予排除。惟若當事人已放棄反對詰
    問權，於審判程序中表明同意該等傳聞證據可作為證據；或
    於言詞辯論終結前未聲明異議，基於尊重當事人對傳聞證據
    之處分權，及證據資料愈豐富，愈有助於真實發見之理念，
    且強化言詞辯論主義，使訴訟程序得以順暢進行，上開傳聞
    證據亦均具有證據能力。本案兩造對本院勘驗自訴人所提監
    視器錄影畫面及檢察官移送併辦之全卷資料，於本院準備程
    序時表示對上開證據資料之證據能力均不爭執，並同意引為
    審判期日調查之證據等語明確，本院審認上開證據，無違法
    取證或證據證明力明顯過低之情形，亦認以之作為證據，乃
    屬適當，故採為認定被告犯罪之證據。
二、訊據被告乙○○矢口否認有無故侵入他人住宅及傷害之犯行
    ，辯稱: 伊進去是要跟她們講話，只有跨過去門檻，要靠近
    她們說話。剛開始說話時沒有出手打她們，後來是因為她們
    出手才會互相拉扯，那時自訴人2人比手畫腳，要把伊趕出
    去云云。被告丁○○亦辯稱: 當天1個人要拉開紗門、1個人
    要把紗門關起來才會發生拉扯。當天我要找自訴人的弟弟，
    之前我與自訴人都不認識、也沒有發生過口角。當天時間確
    實很晚了，自訴人弟弟李瑋庭不在，我準備要離開，因誤認
    自訴人甲○○是李瑋庭的太太，我很生氣，才會將腳踩在門
    口，在處於氣憤的情況下，不自覺誤踏入自訴人的家裡云云
    。經查:
(一)被告乙○○於95年7月16日凌晨2時47分許，騎乘機車停在自
    訴人門口，並走向自訴人住宅門前，踢門，再走回馬路上對
    自訴人住處似有叫囂樣，被告丁○○則隨後駕駛白色自小客
    車停在自訴人住宅附近下車觀看，48分許，自訴人家有人開
    門，被告乙○○即走到房門口，上前拉鋁紗門，被告丁○○
    亦走向屋子旋即走回停車處觀看，被告乙○○則與自訴人甲○○推擠，49分許，自訴人母女站在門口，被告乙○○則與
    自訴人相互拉扯，被告丁○○復於停車處及自訴人房門前來
    回走動，並走進屋內1次，4人相互拉扯，50分許，被告2人
    進入自訴人屋內，被告乙○○推屋內之人，被告丁○○立即
    將被告乙○○推出屋外，51分許，被告丁○○走出屋外將被
    告乙○○推出至騎樓外後，再折返到門口，被告乙○○則再
    度走到門口外，被告丁○○則站在乙○○前面，向乙○○比
    手勢叫乙○○離開，被告乙○○方走回馬路中間，52分許，
    被告乙○○騎乘機車朝屋內騎至騎樓處，被告丁○○則從屋
    內走出來，走向乙○○並伸手指著乙○○，走到馬路中的時
    候，又折返回走到門外與屋內2位自訴人繼續爭執，53分許
    ，被告乙○○下車走進騎樓與屋內自訴人母女爭吵，被告丁○○則是擋住乙○○不讓其進屋內並示意叫乙○○走開，乙○○走向馬路後，被告丁○○又雙腳踏入屋內與自訴人在爭
    論。54分許，被告丁○○在屋內繼續與自訴人爭執，後被告
    楊走出屋來。將車子開走，乙○○亦騎走機車，55分許，警
    車來到門口，隨即離開，自訴人甲○○則走到路邊；隨後丙○○走到騎樓下。二人隨後都走到路上。56分許，自訴人丙○○走進騎樓，並進入屋內，自訴人甲○○亦隨整進到屋內
    ，被告乙○○復騎乘摩托車到門外路邊，自訴人甲○○則站
    到門口，被告乙○○下車後，走進騎樓，進入屋內，57分許
    ，被告乙○○出手推甲○○，甲○○則往後倒，被告乙○○
    則拉著甲○○的頭髮往門口移動，雙方即發生拉扯，自訴人
    丙○○從廁所走出並向前阻止乙○○的行為，被告乙○○用
    手似各抓住甲○○、丙○○的頭髮將兩人拉出門外，至騎樓
    時被告乙○○似改用雙手抓住甲○○的頭髮，而丙○○則乘
    隙用手推乙○○，於是3人再次拉扯在一起。58分許，警車
    來到，警察下車走進騎樓，處理被告、自訴人2人間之糾紛
    至當日3時04分迄14分止，警察皆在處理被告、自訴人2人間
    之糾紛，3時15分，警察用手去拉被告乙○○的左手，乙○○則將其甩開並且不斷退後，警察再次向前想拉乙○○的手
    ，乙○○再次甩開，並且不斷退後等情，有監視器錄影光碟
    1片附卷可稽，且有本院勘驗筆錄在卷可證 (見本院96年8月
    2日準備程序筆錄第4頁至第8頁)，是被告乙○○、丁○○有
    於深夜侵入自訴人住宅，被告乙○○有推擠拉扯自訴人丙○○、甲○○之事實，堪以認定。
(二)被告乙○○於偵查中亦不否認有與自訴人丙○○、甲○○互
    相拉扯 (見偵字第2142號卷第23頁)，核與現場處理之警員
    胡耀中陳稱: 到場時，即發現乙○○拉扯丙○○及甲○○的
    頭髮等語所述情節大致相符，有胡警員職務報告1紙附卷可
    稽(見發查偵卷第16頁)，此外，自訴人丙○○因而受有頭部
    挫傷、頭皮抓傷、右前臂及右手挫傷之傷害，自訴人甲○○
    受有頭部抓傷、雙手及前臂、右小腿咬傷、右前臂咬傷等傷
    害，亦有財團法人臺東基督教醫院診斷證明書2紙在卷可憑
    ( 見警卷第8頁至第9頁)，是被告乙○○拉扯自訴人丙○○
    、甲○○母女之行為，與自訴人丙○○、甲○○受有上述傷
    害之結果間，存有相當因果關係，被告乙○○確有傷害自訴
    人丙○○、甲○○之事實，足堪採信。
(三)查被告丁○○、乙○○夫妻雖因與自訴人丙○○之子、自訴
    人甲○○之弟李瑋庭有嫌隙，然究與自訴人母女無涉，竟於
    三更半夜無故侵入自訴人住宅，妨礙自訴人家居安寧，被告
    乙○○辯稱是要跟她們講話，只有跨過去門檻，要靠近她們
    說話。剛開始說話時沒有出手打她們，後來是因為她們出手
    才會互相拉扯，那時自訴人2人比手畫腳，要把伊趕出去云
    云，被告丁○○辯稱當天要找自訴人的弟弟，之前與自訴人
    都不認識、也沒有發生過口角。當天時間確實很晚了，自訴
    人弟弟李瑋庭不在，因誤認自訴人甲○○是李瑋庭的太太，
    在氣憤的情況下，不自覺誤踏入自訴人的家裡云云，均核與
    上述事實不符，所辯均不足採。綜上所述，本案事證明確，
    被告乙○○、丁○○犯行均堪認定，應依法論科。
(四)次查被告乙○○、丁○○2人於案發當日凌晨，為李瑋庭與
    乙○○2人間之糾葛而吵架，被告乙○○為了自清，打算到
    李瑋庭住處找李瑋庭出面澄清，被告丁○○不久亦離家，進
    而各自騎乘機車及駕駛自小客車到達自訴人住處一節，已據
    被告2人供明在卷，又查無確切之證據，足證被告2人就侵入
    他人住宅犯行部分有犯意聯絡及行為分擔，是實難以被告2
    人具有夫妻關係，即當然逕採認被告2人就侵入他住宅犯行
    部分有犯意聯絡及行為分擔，是以自訴人認為被告2人就侵
    入他人住宅犯行部分，係共同正犯，尚乏憑據。
三、核被告乙○○所為，係犯刑法第306條第1項之無故侵入他人
    住宅罪、第277條第1項之普通傷害罪，被告丁○○所為，係
    犯刑法第306條第1項之無故侵入他人住宅罪。再被告乙○○
    以一傷害之犯意及行為，同時侵害自訴人母女之身體法益，
    係一行為而觸犯數罪名，為想像競合犯，應依刑法第55條前
    段規定從一重之普通傷害罪處斷。被告乙○○所犯傷害及無
    故侵入他人住宅罪部分，犯意各別，行為互殊，應予分論併
    罰。爰審酌被告乙○○並無前科，被告丁○○尚在假釋保護
    管束期間內，竟因與自訴人之子、弟李瑋庭間之嫌隙，於三
    更半夜無故侵入自訴人之住宅，被告乙○○並因而傷害自訴
    人，足徵被告之自制力薄弱，兼衡其等犯罪之動機、目的、
    手段，平日生活狀況、智識程度、品行，犯罪所生危害、及
    犯後並未坦承全部犯行，態度不佳，亦未與自訴人達成和解
    等一切情狀，各量處被告如主文所示之刑，並分別諭知易科
    罰金之折算標準，以資懲儆。
四、再被告2人犯罪之時間，均在96年4月24日之前，所犯皆符合
    中華民國96年罪犯減刑條例第2條所定之減刑條件，均應依
    該條例第2條第1項第3款規定，減其宣告刑2分之1，並均諭
    知易科罰金之折算標準，另臺灣臺東地方法院檢察署95年度
    偵字第2142號、第2496號移送併辦部分，核與本案具有同一
    事實之法律上同一案件之關係，本院自得併予審理，附此敘
    明。
貳、無罪部分:
一、自訴意旨略以: 被告乙○○於95年7月16日凌晨2時48分許，
    至自訴人丙○○、甲○○位於臺東縣臺東市○○街87號宅前
    ，用手、腳打踢上開住宅大門外之鋁紗門，使鋁紗門毀棄、
    損壞而倒於地，致令不堪用，後經花費新臺幣 (下同)1,000
    元修理才得修復使用，足以生損害於自訴人2人，嗣後又意
    圖於自訴人2人受刑事處分，提出不知如何弄來的診斷證明
    書向警方誣指自訴人2人共同傷害，因認被告乙○○涉犯刑
    法第354條之毀損罪及刑法第169條第1項之誣告罪云云，並
    提出監視器錄影光碟1片為其論據。
二、按犯罪事實應依證據認定之，無證據不得認定犯罪事實；
     不能證明被告犯罪者，應諭知無罪之判決，刑事訴訟法第
     154條第2項、第301條第1項分別定有明文。又事實之認定
     ，應憑證據，如未能發現相當證據，或證據不足以證明，
     自不能以推測或擬制之方法，為裁判基礎；再認定犯罪事
     實所憑之證據，雖不以直接證據為限，間接證據亦包括在
     內，然無論直接或間接證據，其為訴訟上之證明，須於通
     常一般之人均不致於有所懷疑，而得確信其為真實之程度
     者，始得據之為有罪之認定，倘其證明尚未達到此一程度
     ，而有合理性懷疑之存在時，即無從為有罪之認定，有最
     高法院著有40年臺上字第86號、76年臺上字第4986號判例
     可資參照。又按刑法第354條之毀損罪，以使所毀損之物，
     失其全部或一部之效用為構成要件。最高法院著有47年臺
     非字第34號判例可資參照，且按誣告罪之成立，以意圖他
     人受刑事處分或懲戒處分，而為虛偽之告訴、告發、報告
     者為要件。所謂虛偽係指明知無此事實而故意捏造而言，
     若所告尚非全然無因，衹因缺乏積極證明致被誣告人不受
     訴追處罰者，或告訴人誤認有此事實或以為有此嫌疑，自
     不得指為虛偽，即難論以該罪。且告訴人所訴之事實，必
     須完全出於虛構為要件，若有出於誤會或懷疑有此事實，
     而為申告，以致不能證明其所訴之事實為真實，縱被訴人
     不負刑責，而告訴人本缺乏誣告之故意，亦難成立誣告罪
     名，最高法院復著有40年臺上字第88號、43年臺上字第251
     號、44年臺上字第892號判例可資參照。
三、訊據被告乙○○堅詞否認有何毀損及誣告之犯行，辯稱: 當
    天伊穿的是類似沙灘鞋材質的鞋子，不可能把紗門踩破1個
    洞，且由監視器錄影畫面上觀之，鋁紗門並沒有破掉，自訴
    人2人在屋內傷害伊的畫面都沒有錄到，伊確實由醫師驗傷
    後開立診斷證明書，伊沒有誣告等語。經查:
(一)依前述本院勘驗自訴人所提監視器錄影光碟結果，被告乙○○確有於95年7月16日2時47分許上前踢自訴人住宅前之鋁紗
    門，於48分許上前拉鋁紗門，並將鋁紗門拉下來等情，有上
    開勘驗筆錄附卷可稽 (見本院96年8月2日準備程序筆錄第5
    頁)，是被告乙○○確有將自訴人住家之鋁紗門拉倒之事實
    ，堪以認定。再由當日赴現場處理此案之警員胡耀中於7月
    16日2時45分所拍攝之毀損現場照片5張 (見警卷第10頁、發
    查偵卷第17頁至第18頁)，和自訴人甲○○於偵查中手繪鋁
    紗門毀損草圖 (見偵字第2142號卷第33頁)相互參研，顯見
    並無自訴人所指之鋁紗門毀損之事實存在，被告乙○○辯稱
    : 我看只是紗門掉下來，現在應該還裝著沒有換新的等語 (
    見上開偵卷第23頁)，亦核與自訴人丙○○經檢察官詢以紗
    門哪邊壞時，自承: 至少有掉下來，就當時是減損效用等語
    ( 見上開偵卷同頁)所述大致相符，此外，自訴人稱修理鋁
    紗門花費1,000元云云，惟既無法舉出單據以實其說，是上
    開鋁紗門是否有毀損致令不堪用，自屬無憑判斷。
(二)再被告乙○○於事發當日，即赴財團法人臺東基督教醫院急
    診，經自訴人所提同一醫院診斷證明書上同一位醫師診治，
    認被告乙○○受有前臂挫傷、大腿挫傷、左肩挫傷之傷害，
    有該醫院診斷證明書1紙在卷足憑 (見警卷第7頁)，則被告
    乙○○以此份醫院診斷證明書向警方提起自訴人母女對之共
    同傷害之告訴，自非全然無據，被告乙○○以前開受傷之事
    實為合理之懷疑而提出告訴，縱有誤解或誇大其詞，亦無證
    據足認係屬故意捏詞誣陷，自訴人所指不知如何弄來的診斷
    證明書云云，顯與事實不符，為不足採。
四、綜上所述，本件自訴人所舉證據尚未達於通常一般人均不致
    有所懷疑而得確信其為真實，此外本院復查無其他積極證據
    足資證明被告有何自訴人所指上揭毀損及誣告之犯行，揆諸
    前揭說明，基於罪疑唯輕原則，本件既不能證明被告犯罪，
    依法自應諭知被告無罪之判決。
參、據上論斷，應依刑事訴訟法第343條、第299條第1項前段、
    第301條第1項，刑法第277條第1項、第306條第1項、第55條
    前段、第41條第1項前段，中華民國96年罪犯減刑條例第2條
    第1項第3款、第7條，刑法施行法第1條之1第1項、第2項前
    段，判決如主文。
中　　華　　民　　國　　96　　年　　9　　月　　11　　日
                  刑事第二庭審判長法  官  李水源
                                  法  官  簡芳潔
                                  法  官  曾宗欽
以上正本證明與原本無異。
如不服本判決應於收受本判決後10日內向本院提出上訴書狀；上
訴書狀應敘述具體理由。未敘述上訴理由者，應於上訴期間屆滿
後20日內向本院補提理由書狀（均須按他造當事人之人數附繕本
）。「切勿逕送上級法院」。
                                  書記官　沈茜庭
中　　華　　民　　國　　96　　年　　9　　月　　14　　日
附錄本案論罪科刑法條全文:
刑法第306條
無故侵入他人住宅、建築物或附連圍繞之土地或船艦者，處1年
以下有期徒刑、拘役或3百元以下罰金。
無故隱匿其內，或受退去之要求而仍留滯者，亦同。
刑法第277條
傷害人之身體或健康者，處3年以下有期徒刑、拘役或1千元以下
罰金。
犯前項之罪因而致人於死者，處無期徒刑或7年以上有期徒刑；
致重傷者，處3年以上10年以下有期徒刑。
